# 持股比例增加仍按权益法核算的问题

提问人：al2006091174 时间：2021-03-14 12:01:00
陈版及各位老师，投资单位对被投资单位本期增加投资，但仍按权益法核算，有个事一直没想明白。举个例子：
（ 1 ）20×6年 1 月 1 日，甲公司以银行存款3 200万元向非关联方购买乙公司30%的股权，并对乙公司具有重大影响。当日，乙公司可辨认净资产公允价值与账面价值相等，均为10 000万元。
借：长期股权投资——投资成本　　　　　3 200
贷：银行存款　　　　　　　　　3 200
初始投资成本3 200（万元）大于应享有乙公司可辨认净资产公允价值份额为3 000万元（10 000万元×30%），不调整长期股权投资（正商誉 200万元）
（ 2 ）20×9年 1 月 1 日，甲公司以银行存款1 200万元向另一非关联方购买乙公司10%的股权，仍对乙公司具有重大影响，相关手续于当日完成。当日，乙公司可辨认净资产公允价值为15 000万元。不考虑相关税费等其他因素影响。
借：长期股权投资——投资成本　　　　　 1 200
贷：银行存款　　　　　　　　　 1 200
注：
第二次投资时，初始投资成本1 200（万元）小于应享有乙公司可辨认净资产公允价值份额为1 500万元（15 000万元×10%），形成负商誉 300 万元（营业外收入），综合考虑两次商誉的情况：
借：长期股权投资——投资成本　　　　　 100 （300-200）
贷：营业外收入　　　　　　　　　 100
=============================
上述调整后长期股权投资的账面价值事4500w，持股比例40%，被投资单位可辨认净资产公允价值为 15000 万，这个时点按持股比例计算的应享有被投资单位可辨认净资产公允价值的份额6000w与长投账面价值4500w的差异1500w是如何产生的，以及产生的原因是什么？例子举得可能不太恰当，粘的东奥的例题。核心还是想请教一下各位老师，像这种情况本期增加投资，按照上述操作后，如果增资过程中存在出资额与按股比计算享有的净资产份额不一致的情况（比如增资过程），就是会出现按最终持股比例计算应享有被投资单位可辨认净资产公允价值的份额与长投账面价值不一致的情况么（上一段的 1500 万差异）？

回答人：chenyiwei
这是因为在两次投资时，对应的“可辨认净资产公允价值份额”不同。首次投资时对应的净资产公允价值总额为 10000 ，第二次已变为 15000 ，增加了 5000 ，但第一次出资所形成的30%股权投资并不重新计量，所以会有差额5000*30%=1500。
这种情况下是会出现按最终持股比例计算应享有被投资单位可辨认净资产公允价值的份额与长投账面价值不一致的情况。对此需要注意：事实上要把两次出资形成的股权作为两项长期股权投资进行会计处理，其中第一次出资形成的30%股权投资在权益法核算时，按照当初投资日的可辨认净资产公允价值对折旧、摊销、成本结转等事项进行调整；第二次出资形成的10%股权在权益法核算时，则以第二次投资日的可辨认净资产公允价值对折旧、摊销、成本结转等事项进行调整。